最高法院刑事判決　　　　　　九十四年度台上字第二一六七號
　　上　訴　人　甲○○
　　　　　　　　　　　　弄6號.
　　選任辯護人　林錦隆律師
上列上訴人因違反貪污治罪條例案件，不服台灣高等法院台中分
院中華民國九十四年一月四日第二審判決（九十三年度上訴字第
五六五號，起訴案號：台灣台中地方法院檢察署九十二年度偵字
第一八五八五號），提起上訴，本院判決如下：
    主  文
原判決撤銷，發回台灣高等法院台中分院。
    理  由
原判決認定上訴人甲○○為台中縣烏日鄉公所民政課公墓管理員
，負責受理民眾申請墓地或納骨堂（塔）箱位之現場勘查、指界
等事項，係依據法令從事公務之人員，緣台中市民王明智因其亡
父、母及亡妻原先埋葬之墓地，經台中市政府擬加開發，而限於
民國九十二年六月三十日前遷葬，王明智乃委託紀連松代為尋找
面積約十六坪家族墓遷葬之墓地，及處理墳墓建造事宜。紀連松
並交由賴文章處理，渠二人原在台中縣大肚鄉追分附近墓地，建
造之王明智委託家族墓，因違法遭拆除後，改擬在台中縣烏日鄉
第九公墓興建，上訴人竟利用受理民眾申請、墓地現場勘查之機
會，意圖為自己不法之所有，於九十二年九月初某日，先向賴文
章詐稱：如欲申請興建面積十六坪大小家族墓，除必須支付新台
幣（下同）二十萬元，用以疏通上級承辦人員對於本件興建墓地
面積及核准之事，另須給付其三萬元之茶水費以為酬勞，否則不
能取得該墓地之使用權等語，賴文章並將此事告知紀連松，致賴
文章及紀連松二人均信以為真，賴文章因認若再給付上訴人二十
三萬元，則承作該墓地興建工程即不敷成本，而拒絕承作，紀連
松遂將前開墳墓興建工程轉交由李鴻志承作，紀連松心有不甘，
乃先向法務部調查局檢舉後，並與上訴人以電話接洽，於九十二
年九月十五日十四時許，在台中縣烏日鄉第九公墓納骨塔前，再
與上訴人洽談前揭王明智興建家族墓給付疏通費用之事宜，上訴
人仍續同前之單一犯意，向紀連松詐稱：須給付二十三萬元，方
可取得該墓地之使用權云云，經紀連松私下將其與上訴人之對話
錄音，再與上訴人約定交款期日。嗣上訴人於九十二年九月二十
二日下午二時十分許，前往台中縣烏日鄉第九公墓納骨塔前之大
樹下，向紀連松收取前開二十三萬元，及一般公墓使用墓地申請
書、除戶謄本等資料，經台灣台中地方法院檢察署檢察官指揮法
務部調查局台中市調查站人員，當場逮獲上訴人，並自上訴人之
身上扣得其向紀連松索取之二十三萬元現金及王明智所填寫之公
墓使用墓地申請書等相關資料，上訴人因而未能得逞等情，因而
撤銷第一審之判決，仍論處上訴人利用職務上之機會詐取財物未
遂罪，固非無見。
惟查：一、原判決認定上訴人先向賴文章施用詐術，誆稱必須支
付二十三萬元，用以疏通上級及給付其本人之茶水費，否則不能
取得該墓地之使用權等語，賴文章並將此事告知紀連松，致賴文
章及紀連松均信以為真，理由欄並引用證人紀連松供稱：「賴文
章先跟其說上訴人要求給錢……如果不送錢就沒有辦法申請墓地
」、「……賴文章告訴我說要拿二十三萬元給上訴人才可以做」
，證人賴文章供稱：「上訴人向證人紀連松表示，要在台中縣烏
日鄉第九公墓之墓地營建家族墓，須先繳交二十萬元打點烏日鄉
公所相關人員」等語為其論據。但賴、紀二人所供未盡一致，是
否堪足憑信賴文章所供完全屬實，非無進一步審究之餘地。二、
賴文章於九十二年九月十日於法務部調查局台中市調查站供稱：
我們循正常管道向台中縣烏日鄉公所民政課申請時，遭公墓管理
員甲○○上述勒索，並表示，若我們不繳交二十萬元給他，就別
想取得該墓地之使用權等語，並無提到上訴人茶水費三萬元部分
，參以卷附紀連松與上訴人間於九十二年九月十五日或十六日關
於本案款項之談話錄音譯文，其中有另一人說：要喝茶要喝多少
你說一下，上訴人始答稱三萬，若上情屬實，其中上訴人所要求
三萬元之茶水費，似為上訴人與紀連松於九十二年九月十五日或
十六日時始談及。惟另證人李鴻志於第一審證稱伊於九十二年八
月份即受紀連松委託做王明智家人之墳墓。準此，原判決認定上
訴人在九十二年九月初，即向賴文章要求給付茶水費三萬元，以
及賴文章因認若再給付上訴人二十三萬元，即不敷成本而拒絕承
作，紀連松遂將前開墳墓興建工程轉交由李鴻志承作，亦有證據
上之理由矛盾。三、按現行之刑事訴訟法第一百五十九條第一項
規定被告以外之人於審判外之言詞或書面陳述，除法律有規定者
外，不得作為證據。本件原判決於九十三年十二月二十一日審判
時，已在現行刑事訴訟法公布施行之後，應依修正後刑事訴訟法
規定之訴訟程序予以審結，方始適法。原判決以賴文章於調查站
、偵查中之筆錄為不利上訴人之證據，但上訴人於原審之辯護人
於準備期日即抗辯賴文章之供述無證據能力（原審卷第三九頁）
，原判決未就賴文章前揭供述，究竟如何符合修正後刑事訴訟法
第一百五十九條第一項明定之例外規定，而具有證據能力予以論
述說明，即採為判決之基礎，於法亦有未合。以上或為上訴意旨
所指摘，或為本院依職權所得調查之事項，因認原判決有發回更
審之原因。
據上論結，應依刑事訴訟法第三百九十七條、第四百零一條，判
決如主文。
中　　華　　民　　國　九十四　年　　四　　月　二十八　日
                      最高法院刑事第八庭
                          審判長法官  呂　潮　澤
                                法官  吳　昆　仁
                                法官  孫　增　同
                                法官  吳　昭　瑩
                                法官  趙　文　淵
      本件正本證明與原本無異
                                      書  記  官
中　　華　　民　　國　九十四　年　　五　　月　　四　　日
                                                      Ｅ
